【裁判字號】    89,易,780
【裁判日期】    900111
【裁判案由】    偽造文書等
【裁判全文】
臺灣花蓮地方法院刑事判決                          八十九年度易字第七八號
    公  訴  人  臺灣花蓮地方法院檢察署檢察官
    被      告  丁○○
右列被告因偽造文書等案件，經檢察官提起公訴（八十九年度偵字第二六一０號），
本院判決如左：
    主  文
丁○○未經許可，持有刀械，處有期徒刑參月，如易科罰金，以參佰元折算壹日；扣
案之魚槍（槍枝管制編號0000000000號）及十字弓各壹枝均沒收。又行使
變造國民身分證，足以生損害於公眾及他人，處有期徒刑參月，如易科罰金，以參佰
元折算壹日；扣案之變造乙○○國民身分證正面中央所換貼之丁○○兩吋正面半身彩
色照片壹幀沒收。應執行有期徒刑伍月，如易科罰金，以參佰元折算壹日；扣案之魚
槍（槍枝管制編號0000000000號）、十字弓各壹枝及變造乙○○國民身分
證正面中央所換貼之丁○○兩吋正面半身彩色照片壹幀均沒收。
    事  實
一、丁○○基於概括之犯意，連續於下述時、地，意圖為自己不法之所有，侵占離本
    人所持有之物，嗣經警查獲（詳後）並扣得經其變造之乙○○國民身分證乙枚、
    弓箭、十字弓及魚槍各乙枝：
（一）於民國八十九年五月間某日，在花蓮火車站前，拾獲乙○○所有之國民身分證
      乙枚，係屬離本人所持有之物，竟意圖為自己不法之所有，予以侵吞入己。
（二）次於同年八月十七日中午左右，在花蓮縣吉安鄉福興公墓，拾獲不明人士所有
      之弓箭、具殺傷力之魚槍及經內政部警政署公告查禁具殺傷力之管制刀械十字
      弓各乙枝，係屬離本人所持有之物，竟意圖為自己不法之所有，予以侵吞入己
      ，並未經許可而持有前揭魚槍及十字弓。
（三）稍後於同日下午三、四點左右，在花蓮縣吉安鄉佐昌公墓附近，拾獲甲○○所
      有之汽、機車駕照及新光保全卡各乙枚，係屬離本人所持有之物，竟意圖為自
      己不法之所有，予以侵吞入己。
（四）又於同年八月十八日凌晨二時許，在花蓮縣吉安鄉鬱金香花園旁，拾獲丙○○
      所有之估價單乙紙，係屬離本人所持有之物，竟意圖為自己不法之所有，予以
      侵吞入己。
（五）復於同年八月十九日上午十時許，在花蓮縣吉安鄉福興村慈雲山公墓前，拾獲
      戊○○所有之中國國際商業銀行金融卡乙張，係屬離本人所持有之物，竟意圖
      為自己不法之所有，予以侵吞入己。
二、丁○○於同年八月二、三日左右，為逃避警方查緝，乃另起犯意，在花蓮縣吉安
    鄉福興村舊村六十六之一號租住處，擅自將前揭經其侵吞入己之乙○○國民身分
    證（前揭一之（一）部分）加以變造，先行撕去乙○○照片後，再以其自己之兩
    吋正面半身彩色照片換貼於該枚國民身分證正面中央位置完成變造工作，嗣經警
    於同年八月十九日下午五時三十分許，在其前揭租住處進行搜索並盤查其身分時
    ，其欲規避查緝，竟行使前揭經變造之乙○○國民身分證應訊，足以生損害於乙
    ○○及警察機關辦案之正確性。
三、案經花蓮縣警察局吉安分局報請臺灣花蓮地方法院檢察署檢察官偵查起訴。
    理  由
一、右揭事實業據被告丁○○坦承不諱，經核並與被害人甲○○、丙○○於警訊時所
    為之指述及證人即在場查緝之花蓮縣警察局吉安分局北昌派出所員警馬德斌於偵
    查中證述之情節相符，且有贓物領據二紙、代保管條乙紙及警方查獲被告現場照
    片九幀附卷及前揭弓箭、十字弓、魚槍各乙枝及變造之乙○○國民身分證乙枚扣
    案足憑。而扣案之魚槍乙枝經送請內政部警政署刑事警察局鑑驗之結果，認「送
    鑑魚槍壹枝（槍枝管制編號：0000000000號），認係市售魚槍，以橡
    皮彈力為發射動力，機械性能良好，可發射隨附之金屬箭，認具殺傷力。」等語
    ，此有內政部警政署刑事警察局八十九年九月七日刑鑑字第一二八八五八號鑑驗
    通知書乙紙附卷可按；至扣案之十字弓乙枝，則於八十九年八月二十九日經花蓮
    縣警察局刀械鑑驗小組鑑驗之結果，證實係屬槍砲彈藥刀械管制條例列管之刀械
    ，此亦有花蓮縣警察局刀械鑑驗小組工作紀錄表影本乙紙附卷供參，本件事證已
    臻明確，被告犯行洵堪認定，應予依法論科。
二、核被告所為，係犯刑法第二百十六條、第二百十二條之行使變造特種文書罪、第
    三百三十七條之侵占離本人所持有之物罪、槍砲彈藥刀械管制條例第九條第三項
    之未經許可持有魚槍罪、第十四條第三項之未經許可持有刀械罪。被告先後多次
    侵占離本人所持有之物之犯行，時間緊接，方法相同，觸犯構成要件相同之罪名
    ，顯係基於概括犯意反覆為之，應依連續犯之規定論以一罪並加重其刑。又被告
    以一持有行為，同時侵占離本人所持有之物、未得許可持有魚槍、未得許可持有
    刀械，觸犯構成要件不相同之罪名，為想像競合犯，應從一重之未經許可持有刀
    械罪論處。被告變造乙○○國民身分證後，復持以行使規避查緝，其變造特種文
    書之低度行為為高度之行使變造特種文書行為所吸收，不另論罪。至被告所犯上
    開行使變造特種文書罪與未經許可持有刀械罪二罪間，犯意各別，行為互殊，應
    予分論併罰。至公訴人於起訴書中認被告所犯連續侵占、行使變造特種文書及未
    經許可持有魚槍、刀械等多項罪名間，有方法結果之牽連關係，請從一重論處，
    此見解似有未恰，附此說明。爰審酌被告於八十八年間曾有竊盜前科，素行非佳
    ，及其非法持有魚槍、十字弓及行使變造特種文書之行為，均對社會安全有不良
    之影響，惟其犯後已坦承犯行，尚具悔意等一切情狀，分別就其所犯二罪量處如
    主文所示之刑，並定其應執行之刑及諭知易科罰金之折算標準，以示懲儆。
三、扣案之魚槍（槍枝管制編號：0000000000號）、十字弓各乙枝，均屬
    違禁物；又扣案之經變造乙○○國民身分證正面中央所換貼之丁○○兩吋正面半
    身彩色照片乙幀，為被告所有供犯罪所用之物，業據其自承在卷，爰均併依法宣
    告沒收。
據上論斷，應依刑事訴訟法第二百九十九條第一項前段，槍砲彈藥刀械管制條例第九
條第三項、第十四條第三項，刑法第十一條前段、第二百十二條、第二百十六條、第
三百三十七條、第五十六條、第五十五條、第五十一條第五款、第四十一條、第三十
八條第一項第一款、第二款，罰金罰鍰提高標準條例第一條前段、第二條，判決如主
文。
中      華      民      國    九  十    年      一      月    十  一    日
                              臺灣花蓮地方法院刑事庭
                                  法  官  張  健  河
右正本證明與原本無異。
如對本判決不服，應於送達後十日內，向本院提出上訴狀。（應抄附繕本）告訴人或
被害人如對於本判決不服者，應具備理由請求檢察官上訴，其上訴期間之計算係以檢
察官收受判決正本之日期為準。
                                  法院書記官
中      華      民      國    九  十    年      一      月    十  一    日
附錄本案論罪科刑法律條文：
槍砲彈藥刀械管制條例第九條第三項、第十四條第三項
刑法第二百十二條、第二百十六條、第三百三十七條
槍彈藥刀械管制條例第九條：
未經許可，製造、販賣、轉讓、出租或出借魚槍者，處一年以下有期徒刑、拘役或新
臺幣五十萬元以下罰金。
意圖供自己或他人犯罪之用，而犯前項之罪者，處二年以下有期徒刑、拘役或新臺幣
一百萬元以下罰金。
未經許可，持有、寄藏或意圖販賣而陳列魚槍者，處六月以下有期徒刑、拘役或新臺
幣五十萬元以下罰金。
第一項及第二項之未逐犯罰之。
槍砲彈藥刀械管制條例第十四條
未經許可，製造、販賣或運輸刀械者，處三年以下有期徒刑，併科新臺幣一百萬元以
下罰金。
意圖供自己或他人犯罪之用，而犯前項之罪者，處六月以上五年以下有期徒刑，併科
新臺幣三百萬元以下罰金。
未經許可，持有或意圖販賣而陳列刀械者，處一年以下有期徒刑、拘役或新臺幣五十
萬元以下罰金。
第一項及第二項之未遂犯罰之。
刑法第二百十二條
偽造、變造護照、旅券、免許證、特許證及關於品行、能力、服務或其他相類之證書
、介紹書，足以生損害於公眾或他人者，處一年以下有期徒刑，拘役或三百元以下罰
金。
刑法第二百十六條
行使第二百十條至第二百十五條之文書者，依偽造、變造文書或登載不實事項或使登
載不實事項之規定處斷。
刑法第三百三十七條
意圖為自己或第三人不法之所有，而侵占遺失物、漂流物或其他離本人所持有之物者
，處五百元以下罰金。


司法院資訊處製作；財團法人民間司法改革基金會備份。
